最高法院刑事判決　　　　　　　　　　　　　　　　八十八年度台上字第六五四號
　　上　訴　人　甲○○
右上訴人因違反槍砲彈藥刀械管制條例案件，不服台灣高等法院高雄分院中華民國八
十七年十一月三十日第二審更審判決（八十七年度上更(一)字第二三三號，起訴案號：
台灣高雄地方法院檢察署八十六年度偵字第一九四○三、二二○八一號），提起上訴
，本院判決如左：
    主  文
原判決撤銷，發回台灣高等法院高雄分院。
    理  由
本件原判決認定上訴人甲○○基於寄藏槍彈之犯意，於民國八十四年十月間某日，將
成年男子「陳海洋」所寄交具殺傷力之美製點三二手槍一枝（含彈匣一個，槍枝管制
編號0000000000)、西德製八釐米改造模型手槍一枝（含彈匣一個，槍枝管制編號000
0000000)、改造九○玩具手槍一枝（含彈匣一個，槍枝管制編號0000000000) 制式子
彈六發，並分別將之藏放於宜蘭縣羅東鎮○○街十號其租住處後側之不同草叢內。嗣
於八十六年五月十三日晚上九時許，在宜蘭縣羅東鎮○○路與居仁街口某一洗衣店前
，為警查獲，經甲○○自白，於同日晚上帶同警方人員至宜蘭縣羅東鎮○○街十號其
租住處之草叢內取出前開美製點三二手槍一枝（含彈匣一個）、西德製八釐米改造模
型手槍一枝（含彈匣一個）、改造九○玩具手槍一枝（含彈匣一個）、制式子彈六發
（經送驗試射耗損三發）等情，因而撤銷第一審關於未經許可無故寄藏手槍部分之不
當科刑判決，改判並依想像競合關係從一重論處上訴人未經許可無故寄藏手槍（累犯
）罪刑，固非無見。
惟查：槍砲彈藥刀械管制條例第十九條第一項固規定犯該條例第七條、第八條、第十
一條、第十二條第一項至第三項、第十三條第一項至第三項之罪，經判處有期徒刑者
，應於刑之執行完畢或赦免後，令入勞動場所強制工作，其期間三年。但按保安處分
係對受處分人將來之危險性所為拘束其身體、自由等之處置，以達教化與治療之目的
，為刑罰之補充制度。本諸法治國家保障人權之原理及刑法之保護作用，其法律規定
之內容，應受比例原則之規範，使保安處分之宣告，與行為人所為行為之嚴重性，行
為人所表現之危險性，及對於行為人未來行為之期待性相當。大法官會議因而對該規
定於八十七年十二月十八日著成釋字第四七一號解釋例，明示該條例第十九條第一項
所定，不問對行為人有無預防矯治其社會危險性之必要，一律宣付強制工作三年，致
限制其中不具社會危險性之受處分人之身體、自由部分，其所採措施與所欲達成預防
矯治之目的及所需程度，不合憲法第二十三條所定之比例原則，宣告自解釋例公布之
日起不予適用（即違反憲法規定）。但就解釋全文觀之，卻復就同條例第十九條第一
項所列舉之罪，釋示若依個案情節審查符合比例原則之部分，仍應適用該條例之規定
宣告保安處分，並非完全宣示該條項之宣告保安處分強制工作規定，悉在違憲不予適
用之列，因之，自該解釋例公布之後，凡在槍砲彈藥刀械管制條例修正公布前，犯該
條例第十九條第一項所列之罪，現仍在審判中之案件，除合於刑法第九十條第一項之
情形，得依該條項宣付保安處分外，均不得宣付強制工作。在該條例修正公布後之犯
罪，則應按個案情節符合比例原則部分，適用該條例宣付保安處分；至不符合部分而
應宣付保安處分者，則仍應由法院斟酌刑法第九十條第一項規定之要件，依職權為之
。準此，本件依原判決認定之事實，上訴人係於八十六年十一月二十四日修正槍砲彈
藥刀械管制條例公布前，分別涉犯該條例第七條第四項未經許可無故寄藏手槍罪、第
十條第三項未經許可無故寄藏改造模型手槍罪及第十一條第三項未經許可無故寄藏彈
藥罪，如果無訛，依上開說明，本件即應依其情節，詳細說明上訴人之犯罪，如何合
於刑法第九十條第一項規定之情形，而有宣告保安處分之必要，乃原審未加說明，即
逕依槍砲彈藥刀械管制條例第十九條第一項宣告保安處分，自嫌判決理由不備。上訴
意旨，指摘原判決不當，非無理由，應認仍有發回更審之原因。
據上論結，應依刑事訴訟法第三百九十七條、第四百零一條，判決如主文。
中      華      民      國    八十八    年      二      月      十      日
                              最高法院刑事第三庭
                                  審判長法官  莊  來  成
                                        法官  呂  潮  澤
                                        法官  謝  俊  雄
                                        法官  白  文  漳
                                        法官  洪  清  江
      右正本證明與原本無異
                                              書  記  官
中      華      民      國    八十八    年      二      月    二十二    日
